臺灣新竹地方法院刑事判決　
111年度訴字第151號
111年度原訴字第17號
公  訴  人  臺灣新竹地方檢察署檢察官
被      告  徐源君




指定辯護人  蔡健新律師（義務辯護）
被      告  黃緯翔


選任辯護人  張藝騰律師（法律扶助）
被      告  陳佶  


選任辯護人  陳彥彰律師
被      告  范澤文


選任辯護人  温思廣律師
被      告  詹宏偉



選任辯護人  王奕淵律師（法律扶助）
被      告  戴俊傑



指定辯護人  趙芸晨律師（義務辯護）
上列被告因強盜等案件，經檢察官提起公訴（111年度偵字第485
、814號、2579號），及追加起訴（111年度偵緝字第218號），
本院判決如下：
    主  文
一、徐源君犯結夥三人以上強盜罪，處有期徒刑柒年陸月。
二、黃緯翔犯行使變造特種文書罪，處有期徒刑參月，如易科罰
    金，以新臺幣壹仟元折算壹日；又犯結夥三人以上強盜罪，
    處有期徒刑柒年貳月。
　　扣案之黑色膠帶壹捲沒收。
三、陳佶犯結夥三人以上強盜罪，處有期徒刑伍年陸月。
四、范澤文幫助犯結夥三人以上強盜罪，處有期徒刑壹年拾月。
    緩刑參年，緩刑期間付保護管束，並應依檢察官指揮接受法
    治教育共計陸場次。
五、詹宏偉犯竊盜罪，處有期徒刑陸月，如易科罰金，以新臺幣
    壹仟元折算壹日；又犯結夥三人以上強盜罪，處有期徒刑柒
    年拾月。
　　未扣案之車號000-000號普通重型機車壹台沒收，於全部或
    一部不能沒收或不宜執行沒收時，追徵其價額。
六、戴俊傑犯結夥三人以上強盜罪，處有期徒刑柒年陸月。
    事  實
徐源君與其不知情之女友黃沛婕（為黃緯翔之女）前均任職位於
新竹縣竹北市嘉興路498號之全家超商竹北金十興店（下稱本案超商
）。因黃沛婕任職本案超商期間曾與負責人郭子嘉發生工傷糾紛
，徐源君及黃緯翔遂心生不滿，先召集詹宏偉、陳佶、戴俊傑、
范澤文於民國110年12月19日晚間11時至翌日凌晨1時許，在新竹
縣○○鄉○○○街0號2樓謀議前往本案超商強盜之相關事宜。商議既
定，詹宏偉遂先基於意圖為自己不法所有之竊盜犯意，於110年12
月20日凌晨1時13分許，前往新竹縣○○鄉○○○○000號前竊取917-GJ
Y號普通重型機車（下稱甲車，為丁文維所使用，車主為羅蓮嬌）
得手後，返回新竹縣○○鄉○○○街0號2樓；嗣於同日凌晨2時許，徐
源君、黃緯翔、詹宏偉、陳佶、戴俊傑便偕同范澤文一同前往新
竹縣竹北市嘉興路普善巷集合。惟范澤文因不受信任，遂僅基於幫
助徐源君等人結夥三人強盜之犯意，將其所有MGU-8580號普通重
型機車之車牌卸下（下稱丙車，車牌置於機車置物箱內），並提供
該車予徐源君等人騎乘而協助犯案。而徐源君、黃緯翔、詹宏偉
、陳佶、戴俊傑則基於意圖為自己不法所有之結夥三人強盜犯意
，黃緯翔另基於行使變造特種文書之犯意，將其所有ANQ-0380號
自用小客車（下稱乙車）前後車牌黏貼黑色膠布而變造為ANQ-8388
號後，由黃緯翔於同日凌晨3時許駕駛懸掛變造車牌之乙車至本案
超商附近觀察情形、把風，確認可否剪斷該超商外部電表電線，
並以此方式行使上開變造車牌，足以生損害於ANQ-8388號真正車
主及監理機關車輛管理之正確性；而詹宏偉則騎乘甲車搭載戴俊
傑，徐源君騎乘丙車，陳佶步行分別前往本案超商，范澤文則留在
嘉興路普善巷等待。嗣於同日凌晨3時5分許，詹宏偉、戴俊傑先
進入本案超商，佯請店員徐永諭協助操作ATM自動提款機後，旋
由詹宏偉對徐永諭潑灑砂石並強行勾住徐永諭頸部，並與戴俊傑
共同將徐永諭強行拖入客用廁所，由戴俊傑繼續勾住徐永諭頸部
並將其控制在客用廁所內而不能抗拒，並使徐永諭因而受有右足
第1趾受傷（指甲外翻）之傷害；徐源君、陳佶於徐永諭遭控制
後隨即進入店內，徐源君搜刮櫃台右側收銀機內及下方抽屜、左
側收銀機下方零錢盤及抽屜等處之現金，共得手新臺幣（下同）
3萬9000元，陳佶則負責至店內後方辦公區內找尋小金庫鑰匙（惟
小金庫內並無藏放財物）、並與詹宏偉共同拆取本案超商之監視
器主機3台得手（起訴書此部分略稱徐源君與陳佶、詹宏偉均有
共同搜刮財物之情形，尚有誤會，應將其等各自分工情節更正如
上）。上開強盜行為完成後，徐源君、陳佶、詹宏偉、戴俊傑旋
逃離現場並返回嘉興路普善巷，黃緯翔則於觀察後駕車逃離，並
與騎乘丙車之徐源君、戴俊傑會合前往新竹縣新埔鎮文山六街某
處草叢將丙車棄置，徐源君、戴俊傑並將上開強盜所得現金及監
視器交給黃緯翔，並搭乘乙車返程。嗣徐源君、黃緯翔、詹宏偉
、陳佶、戴俊傑、范澤文於同日凌晨4時至5時許，返至新竹縣○○
鄉○○○街0號2樓，由黃緯翔主導朋分贓款予各人。嗣經徐永諭報警
處理，經警循線調查，始悉上情；並於黃緯翔位於新竹縣○○鄉○○
路○段00號住處執行搜索時，扣得黃緯翔用以變造車牌使用之黑
色膠帶1捲、上開強盜所得之監視器主機3台（監視器主機已發還
郭子嘉）。
    理  由
（為利精簡，案內相關人於初次提及後將適度省略稱謂）
壹、證據能力部分：
　　本案認定事實所引用之卷內被告以外之人於審判外之言詞或
    書面陳述，檢察官、被告徐源君、黃緯翔、詹宏偉、陳佶、
    戴俊傑、范澤文及其等辯護人於本院準備程序時均同意其作
    為本案證據之證據能力（111訴151卷【下稱院卷一】第246-
    254、262-270、276-284、290-298頁、111原訴17卷【下稱
    院卷二】第48-55頁），於辯論終結前亦未對該等證據之證
    據能力聲明異議（院卷一第455-511頁），本院復審酌前揭
    陳述作成時之情況，並無違法取證之瑕疵，亦認以之作為證
    據為適當，是本案有關被告以外之人於審判外之言詞或書面
    陳述等供述證據，依刑事訴訟法第159條之5規定，自均得為
    證據。
貳、實體部分：
一、訊據徐源君、黃緯翔、詹宏偉、陳佶、戴俊傑、范澤文對於
    前揭犯罪事實均坦承不諱（院卷一第244、262、276、290、
    454、500頁、院卷二第48頁），並經證人郭子嘉、徐永諭於
    警詢中證述明確（110他3755卷【下稱他卷】第8-11、67-68
    頁、111偵485卷一【下稱偵卷一】第50-52、54-55頁），且
    有新竹縣政府警察局勤務指揮中心受理110報案紀錄單、本
    案超商周邊監視錄影截圖、本案超商店內ATM監視錄影截圖
    、被告等人於案發當日前往現場及逃離過程（含其等後續前
    往商家購物過程）之監視錄影截圖、警方前往本案超商之蒐
    證照片、徐永諭之傷勢照片及其新竹臺大分院生醫醫院診斷
    證明書、遭竊之甲車車籍資料、丙車車籍資料、詹宏偉竊取
    甲車過程之監視錄影截圖、警方查獲遭遺棄丙車時之蒐證照
    片、乙車之車籍資料（他卷第7、12-24、25-32、33-37、41
    -42、69-78、82-84、86、97-99頁、偵卷一第122-150、167
    -170、180-212、221頁）、本院110年度聲搜字第524號搜索
    票、贓證物認領保管單、新竹縣政府警察局竹北分局搜索扣
    押筆錄、扣押物品目錄表、徐源君及黃緯翔受搜索過程照片
    、本案超商店內監視錄影截圖（偵卷一第11、13、55、79-9
    1、176-180頁）、新竹縣政府警察局竹北分局刑案現場勘察
    報告（含相關蒐證照片，111偵2579卷第6-75頁）等在卷可
    查。綜上，足認被告6人之自白均與事實相符，是本案事證
    明確，被告6人所為足堪認定，應予依法論科。
二、法律適用：
  ㈠核詹宏偉關於竊取甲車部分所為，係犯刑法第320條第1項之
    竊盜罪；而黃緯翔關於將乙車車牌以黑色膠布變造車號並駕
    駛上路部分所為，係犯刑法第216條、第212條之行使變造特
    種文書罪，變造之低度行為為行使之高度行為所吸收，不另
    論罪。
  ㈡至范澤文提供丙車予同案被告騎乘前往本案超商並結夥遂行
    強盜犯行之所為，並非強盜犯罪構成要件之行為，且徐源君
    亦於警詢及偵查中先後證稱：范澤文原先有參與討論要一起
    行動，但因他先前在110年12月17日有失敗的紀錄（此部分
    未經起訴），所以陳佶、詹宏偉不信任他，便沒有分配工作
    給他，我跟戴俊傑也叫他先回家等語（111偵485卷二第20、
    28-29頁），應認縱使范澤文於事後曾有分得些許贓款（約1
    400元），但於出借丙車時其顯然已遭同案被告排除在結夥
    範圍之外，自難認其有為自己犯罪之意，其行為因而僅有幫
    助同案被告而提供犯罪助力之規範性意義。故范澤文所為，
    係犯刑法第30條第1項、第330條第1項、第321條第1項第4款
    之幫助結夥三人強盜罪。
  ㈢徐源君、詹宏偉、陳佶、戴俊傑4人至超商實行強盜犯行部分
    所為，均係犯刑法第330條第1項、第321條第1項第4款之結
    夥三人強盜罪。而黃緯翔於其等上開實行強盜犯行過程中，
    既有至本案超商附近觀察情形、把風，並確認可否剪斷該超
    商外部電表電線之情形，已如前述。是縱然其所分工之斷電
    行為事實上並未確實執行，但與陳佶與詹宏偉在店內實際執
    行拆除監視器，亦即避免其等相關犯罪行為遭電子設備紀錄
    曝光、甚至觸發保全系統等分工行為相較，在整體犯罪計畫
    中之意義而無實質差異。且黃緯翔並於審理中自承：事後回
    到蘭州四街後是我主導分錢的等語（院卷一第99頁），此經
    核與徐源君、陳佶於審理中所述相符（院卷一第55-56、71
    頁），故黃緯翔顯非本案犯罪之邊緣成員；又黃緯翔更於審
    理中自承：我曾向徐源君表示如果有人願意去砸店，我提供
    30萬元報酬等語（院卷一第97頁），益徵黃緯翔本即確因黃
    沛婕與郭子嘉間之工傷糾紛而有意針對本案超商遂行不法行
    為。凡此，均足認黃緯翔主觀上顯然並非純係為幫助他人犯
    罪，而係以為自己犯罪為其主要目的，故其所為，亦係犯刑
    法第330條第1項、第321條第1項第4款之結夥三人強盜罪。
    徐源君、黃緯翔、詹宏偉、陳佶、戴俊傑5人間，就結夥三
    人強盜罪間，有犯意聯絡及行為分擔，應論以共同正犯。
  ㈣至於詹宏偉、戴俊傑於實施強暴行為之過程中，雖造成徐永
    諭之右足第1趾受傷（指甲外翻），然此等傷勢尚屬輕微，
    應認僅屬施強暴之通常結果，而非其等另基於傷害之犯意所
    為，爰不另論以傷害罪（最高法院94年度台上字第4781號刑
    事判決意旨參照）。
  ㈤黃緯翔、詹宏偉上開所犯2罪間，犯意各別、行為互殊，應予
    分論併罰。
  ㈥檢察官雖主張詹宏偉構成累犯，惟並未具體指出證明方法，
    爰不另論以累犯（最高法院110年度台上字第5660號判決意
    旨參照），且司法院大法官釋字第775號解釋意旨所提出之
    「特別惡性」、「刑罰反應力薄弱」等累犯加重要件既然均
    屬於人格責任論之特別預防目的，本應以個案中可認為行為
    人具有極為明顯且特殊之不法與罪責非難必要為其前提較妥
    ，而非由法院在現有刑事司法能量實際上難以判定行為人個
    人情狀有無固有缺陷的前提下逕予擅斷，故相關前科紀錄於
    量刑審酌中之素行部分予以參考即為已足。
  ㈦范澤文基於幫助之犯意而為強盜構成要件以外之行為，為幫
    助犯，爰依刑法第30條第2項規定減輕其刑。又其對本案相
    關共犯所提供之助力，實際上僅有略微提高相關共犯實行犯
    罪前後機動性之功能，對本案結夥強盜之核心犯罪行為而言
    則無任何實質上之功能。是以，其本案所為固然觸犯刑罰法
    律，惟其犯罪情節顯然並非嚴重，且迄今並與郭子嘉成立和
    解，並給付雙方約定之8萬元和解金完畢，應認其已盡力在
    能力範圍內降低其犯罪所生之損害，如宣告幫助結夥三人強
    盜罪最低刑度有徒刑3年6月以上，與其本案犯罪行為情節尚
    非嚴重，且行為時甫滿18歲而年輕識淺、涉世未深之情狀相
    較，誠屬法重情輕而尚有可憫恕之處，爰依刑法第59條規定
    減輕其刑。
  ㈧陳佶於偵查中經裁定羈押後，乃係本案相關共犯中最早將戴
    俊傑本案參與情節向檢警明確說明者（111年1月14日，偵卷
    一第176-180頁），此情形無非間接使檢警得以儘速還原案
    情真相、范澤文不致承受7年以上有期徒刑重罪之冤（另如
    後述）。此外，陳佶迄今亦與郭子嘉成立和解，並給付雙方
    約定之18萬元和解金完畢，應認其同樣已盡力在能力範圍內
    降低其犯罪所生之損害，如宣告結夥三人強盜罪最低刑度有
    徒刑7年以上，同屬法重情輕而尚有可憫恕之處，亦依刑法
    第59條規定減輕其刑，並酌以刑法第328條第1項普通強盜罪
    之法定刑作為裁量之參考基準。
  ㈨至於徐源君、黃緯翔、詹宏偉、戴俊傑部分，本院經核則未
    見何等法重情輕而尚有可憫恕之處，爰均不另依刑法第59條
    規定減輕其刑。
三、量刑審酌：
    爰以行為人之責任為基礎，審酌：
　㈠被告6人徐本案犯罪所生之損害為本案超商（主要為郭子嘉）
    之財產法益侵害、徐永諭之身體法益侵害，及丁文維（羅蓮
    嬌）之財產法益（詹宏偉竊盜部分）、變造車牌所生之特種
    文書信用性法益侵害（黃緯翔行使變造車牌部分），且強盜
    所得之主要財產價值（含事後發還之監視器）依郭子嘉於警
    詢中證稱已超過3萬9000元（他卷第9頁、院卷一第157頁）
    、遭竊之甲車亦仍有相當殘值，應認被告6人本案犯罪所生損
    害均屬非微。而就與被害人關係部分，被告6人於審理中均
    已與徐永諭達成和解（惟迄今詹宏偉尚未依約給付故不為其
    有利認定，其餘被告則均已給付），另陳佶、范澤文更進一
    步與郭子嘉達成和解並依雙方約定條件支付合計26萬元之賠
    償金（惟依雙方約定此等和解效力並不及於徐源君、黃緯翔
    、詹宏偉、戴俊傑4人），應認其等所造成之法益侵害在上
    開前提下已有部分減輕。
　㈡手段部分，徐源君、詹宏偉、陳佶、戴俊傑所實行之強盜行
    為，大抵均屬徒手而為，且過程中雖造成徐永諭之傷勢惟尚
    稱輕微，整體犯罪時間依現場監視錄影可知未及10分鐘即已
    結束，故此部分所為雖屬法定重罪，手段部分則應不致為其
    等過於不利之考量，黃緯翔、范澤文2人更因並非實際當場
    實行強盜行為之人，故應更進一步為其等有利之考量；至於
    詹宏偉所涉竊盜、黃緯翔行使變造車牌部分，亦非以何等特
    殊之違法手段為之，故亦不為其等不利考量。
　㈢違反義務程度、犯後態度部分，本案相關犯罪均非不作為或
    過失之犯罪態樣，亦未見被告6人有何特殊之違反義務情形
    ，而均屬典型之犯罪態樣，故就違反義務程度部分不為被告
    不利考量；而被告6人於審理中雖均已坦承犯罪，面對司法
    之心態尚可，然就范澤文涉案情節部分，徐源君、黃緯翔、
    詹宏偉於檢警查獲初期竟均將戴俊傑所涉犯罪情節代換為范
    澤文所為，意圖脫免戴俊傑之刑事責任，無論范澤文係處在
    眾口爍金下不得不配合，或其與相關共犯就此曾有協議，均
    已使檢警未能在第一時間精確掌握案情之事實，故在此前提
    下，尚不足就徐源君、黃緯翔、詹宏偉之犯後態度為過於有
    利之考量。
　㈣犯罪動機、目的、所受刺激部分，徐源君、黃緯翔、詹宏偉
    、陳佶、戴俊傑5人無非係基於不勞而獲錢財之心態始為本
    案犯罪，此與一般類似犯罪之行為人普遍心態並無差異；而
    范澤文雖屬本案犯罪之參與者，但參考其於案發前即已不受
    相關共犯信任、案發後所有丙車遭共犯騎乘逃逸而自己卻只
    能在凌晨時分自行設法自竹北返回湖口、及110年12月17日
    其具體行為情節（一度依指示取走本案超商之後場小金庫鑰
    匙後，卻又因畏懼而將之放回）而言，一定程度上可以說是
    「盲從」於群體的邊緣性角色。又亦無證據證明被告6人係
    受有何等不當之外在刺激始致犯罪，故此部分均不為被告不
    利考量，且就范澤文應為更有利之考量。至於徐源君、黃緯
    翔於本案或有為黃沛婕「討公道」之心態，但此等心態顯然
    無法作為犯罪之合理化依據，併此敘明。
　㈤生活狀況、智識程度、品行部分，另審酌被告6人於審理中所
    自承之家庭狀況、經濟狀況、學歷等節，暨依臺灣高等法院
    被告前案紀錄表可知之素行等一切情狀，分別量處如主文所
    示之刑，並就黃緯翔所涉行使變造特種文書犯行、詹宏偉所
    涉竊盜犯行部分，均諭知易科罰金之折算標準。
四、緩刑：
　　范澤文未曾因故意犯罪受有期徒刑以上刑之宣告，有臺灣高
    等法院被告前案紀錄表附卷可稽，其因一時失慮致罹刑典，
    犯後尚知坦承犯行，尚見悔意，思慮雖有欠周，究非惡性重
    大之徒，是本院審酌上情，認其經本案偵、審程序及刑之宣
    告，當已知所警惕，並知悉往後注意自身行為之重要性，而
    無再犯之虞，所宣告之刑認以暫不執行為適當，爰依刑法第
    74條第1項第1款之規定諭知范澤文緩刑3年。另本院斟酌范
    澤文本案犯罪之情節，為促使其日後得以自本案確實記取教
    訓、並脫離偏差之交友圈，認為仍有課予一定程度負擔之必
    要，是依刑法第74條第2項第8款規定，命其應依檢察官指揮
    接受法治教育共計6場次，並依刑法第93條第1項第2款規定
    ，諭知於緩刑期間付保護管束，俾透過觀護人給予適當之督
    促，教導正確法治觀念，以收矯正及社會防衛之效。嗣其如
    有違反上開負擔，且情節重大者，得依刑法第75條之1第1項
    第4款之規定，撤銷其緩刑之宣告，執行宣告刑。
五、沒收：
　㈠扣案之黑色膠帶1捲，為黃緯翔本案行使變造特種文書犯罪所
    用之物，且該物品係經其持以犯罪使用、又於警方對其執行
    搜索時所查扣，堪認其對之有事實上支配權，而為屬於被告
    之物，爰依刑法第38條第2項宣告沒收之。
　㈡未扣案之917-GJY號普通重型機車1台，為詹宏偉本案竊盜犯
    罪所得，且於犯罪既遂時經被告取得事實上支配權，而為屬
    於被告之物，應依刑法第38條之1第1項、第3項規定宣告沒
    收，於全部或一部不能沒收或不宜執行沒收時，追徵其價額
    。
　㈢扣案之監視器主機3台已發還郭子嘉，依刑法第38條之1第5項
    規定不另宣告沒收。
　㈣被告6人強盜所得之現金3萬9000元，雖未扣案，惟陳佶、范
    澤文迄今業已實際賠償郭子嘉合計26萬元，除就陳佶、范澤
    文2人所實際分得部分堪認已生合法發還效力，同依刑法第3
    8條之1第5項規定不另宣告沒收之外；就未與郭子嘉達成和
    解之徐源君、黃緯翔、詹宏偉、戴俊傑之犯罪所得而言，雖
    其等在實際分得金額範圍內仍享有不法利益，但本院對其等
    業已宣告相對長期之宣告刑，郭子嘉所受財產法益損害又已
    因陳佶、范澤文之賠償而實質上受有完整填補，故本院經權
    衡後，認為再對徐源君、黃緯翔、詹宏偉、戴俊傑宣告沒收
    犯罪所得已不具有刑法上之重要性，爰依刑法第38條之2第2
    項規定不另宣告沒收其等犯罪所得。
據上論斷，應依刑事訴訟法第299條第1項前段，判決如主文。
本案經檢察官邱志平提起公訴及追加起訴，由檢察官邱宇謙到庭
執行職務。
中　　華　　民　　國　　111 　年　　6 　　月　　10　　日
                  刑事第九庭  審判長法　官  黃沛文
                                    法  官  郭哲宏
                                    法  官  李建慶
以上正本證明與原本無異。
如不服本判決應於收受本判決後20日內向本院提出上訴書狀，上
訴書狀應敘述具體理由。上訴書狀未敘述上訴理由者，應於上訴
期間屆滿後20日內補提理由書狀於本院(均須按他造當事人之人
數附繕本 )「切勿逕送上級法院」。 
中　　華　　民　　國　　111 　年　　6 　　月　　10　　日
                                    書記官  林欣緣
附錄本判決論罪法條：
中華民國刑法第30條
幫助他人實行犯罪行為者，為幫助犯。雖他人不知幫助之情者，
亦同。
幫助犯之處罰，得按正犯之刑減輕之。

中華民國刑法第212條
偽造、變造護照、旅券、免許證、特許證及關於品行、能力、服
務或其他相類之證書、介紹書，足以生損害於公眾或他人者，處
1年以下有期徒刑、拘役或9000元以下罰金。

中華民國刑法第216條
行使第210條至第215條之文書者，依偽造、變造文書或登載不實
事項或使登載不實事項之規定處斷。

中華民國刑法第320條第1項
意圖為自己或第三人不法之所有，而竊取他人之動產者，為竊盜
罪，處5年以下有期徒刑、拘役或50萬元以下罰金。

中華民國刑法第321條第1項第4款
犯前條第1項、第2項之罪而有下列情形之一者，處6月以上5年以
下有期徒刑，得併科50萬元以下罰金：
六、結夥三人以上而犯之。

中華民國刑法第330條第1項
犯強盜罪而有第321條第1項各款情形之一者，處7年以上有期徒
刑。